臺灣橋頭地方法院行政訴訟判決
111年度交字第107號
原      告  湯士杰  
被      告  高雄市政府交通局

法定代理人  張淑娟  
上列當事人間交通裁決事件，原告不服被告民國111年6月6日高
市交裁字第32-B00000000號裁決處分，提起行政訴訟，本院判決
如下：
    主　    文
原處分撤銷。
訴訟費用新臺幣300元由被告負擔。
    事實及理由
一、程序事項：本件為交通裁決事件，依兩造所述各節及卷內資
    料所示，本件事證已臻明確，本院認無經言詞辯論之必要，
    爰依行政訴訟法第237條之7之規定，不經言詞辯論而為判決
    。
二、事實概要：原告駕駛訴外人湯忠龍所有之車牌0000-00號自
    用小客車（下稱系爭車輛），於民國111年5月7日18時18分
    許，在高雄市○○區○○○路0號前，因「占用警備車格」（下稱
    系爭停車格）交通違規，經高雄市政府警察局交通局警察大
    隊依採證相片逕行舉發，填掣高市警交字第B00000000號舉
    發違反道路交通管理事件通知單並依法執行拖吊移置，原告
    於領車時，自動繳納車輛移置費暨保管費及交通違規罰鍰結
    案，並登錄公路監理資訊系統列管。原告不服舉發，曾於11
    1年5月17日向被告停車管理中心提出陳述，經查復舉發無誤
    。原告仍不服，被告遂依道路交通管理處罰條例（下稱處罰
    條例）第56條第1項第9款暨違反道路交通管理事件統一裁罰
    基準及處理細則第45條規定，以高市交裁字第32-B00000000
    號違反道路交通管理事件裁決書（下稱原處分），裁處罰鍰
    新臺幣（下同）600元。原告不服原處分，遂提起本件行政
    訴訟。　　
三、原告主張：系爭停車格內雖繪有警備車專用字樣，惟專用時
    段之數字除了07、17外皆斑駁、模糊不清，縱原告施以相當
    之注意，亦難明瞭系爭停車格之警備車專用時段究應為何，
    不符行政行為明確性。原告於18時18分將系爭車輛停放於系
    爭停車格內，依停放車輛當時之現場地上繪製狀況形式判斷
    ，應屬警備車專用時段以外而得停放一般車輛之時間，是原
    告客觀上雖有違規停車行為，但主觀上並無故意或過失等語
    。並聲明：原處分撤銷。　　
四、被告則以：系爭停車格內繪有「07-09、17-19警備車專用」
    標字，並加繪藍色內框提醒用路人其特殊性，字樣雖有模糊
    ，但目視仍可辨認，原告未注意及此，仍於警備車專用時段
    占用系爭停車格，有採證照片可證，故本件原告確有「停車
    車種不依規定」之違規行為，被告依法裁處，並無違誤等語
    置辯。並聲明：原告之訴駁回。
五、本院之判斷：
  ㈠按行政行為之內容應明確；行政行為，應以誠實信用之方法
    為之，並應保護人民正當合理之信賴，行政程序法第5條、
    第8條分別定有明文，此係將憲法學理上之「明確性原則」
    、「誠實信用原則」及「信賴保護原則」予以法典化。據此
    ，行政行為之內容必須明確，亦即該行政行為之外觀意義須
    非難以理解，且為一般受規範者所得事先預見，使受規範者
    得事先斟酌違反效果，行政行為若有內容模稜兩可，甚至誤
    導情形，即至少構成得撤銷之事由。又違反行政法上義務之
    行為非出於故意或過失者，不予處罰，為行政罰法第7條第1
    項所明定，而現代國家基於「有責任始有處罰」之原則，對
    於違反行政法上義務之處罰，應以行為人主觀上有可非難性
    及可歸責性為前提（行政罰法第7條第1項立法理由參照）。
  ㈡按汽車停車時間、位置、方式及車種，如公路主管機關、市
    區道路主管機關或警察機關有特別規定時，應依其規定；汽
    車駕駛人停車時間、位置、方式、車種不依規定，處600元
    以上1,200元以下罰鍰。道路交通安全規則第112條第1項第1
    5款、處罰條例第56條第1項第9款分別定有明文。次按道路
    交通標誌標線號誌設置規則（下稱設置規則）第190條第7項
    規定：專用性停車位（停靠區）其寬度、長度、專用車種及
    適用時機由主管機關視實際需要設置，其地面應加繪白色專
    用車輛標字或圖案，並得配合設置標誌告示。該規定所謂應
    加繪白色專用車輛標字或圖案，係指車輛停放線，應指示車
    輛駕駛人停放車輛之位置與範圍，此規定目的係使用路人得
    清楚知悉何種車輛得於何時停放何處之停車格，以便利行旅
    及促進交通安全，並為交通稽查人員執行違規取締任務之法
    令依據，自應恪遵上述明確性、誠實信用及信賴保護等法定
    原則，如停車格內繪製字樣模糊不清，將致人民無所適從，
    若率爾將行政機關不確實之行政作為，歸責於人民，尚嫌嚴
    苛，亦與立法目的不合，有違反法明確性及行政行為明確性
    。
　㈢查原告有於前揭時、地，在警備車專用時段內將系爭車輛停
    放於系爭停車格等情，為原告所不爭執，並有舉發機關所屬
    員警攝得之採證照片在卷可參（卷第63至65頁），此部分之
    事實，固堪認定。稽之採證照片，可知系爭停車格畫有白色
    框線，並加繪藍色內框，框線外則繪有「計時…2012」字樣
    ，框線內另繪有「07-0…、17-1…警備車專用」字樣，是系爭
    停車格除警備車專用時段外之時間仍係可供一般車輛停放之
    停車格，又行政機關所設置路邊劃設之收費停車格應屬可合
    法停車之停車格，原則上並無停放時間之限制，特設有專用
    車種及適用時段之停車格應屬例外，而對此例外，行政機關
    自應明確告知停放車輛之駕駛，此方符行政行為明確性之原
    則。惟查，系爭停車位內繪製之警備車專用時段除起始時點
    「07」、「17」可清楚辨識，其餘均已有斑駁、模糊不清之
    情形，尤其迄點除了數字「0」、「1」尚可依稀辨識外，最
    後一碼數字已達一般人形式上均難以辨識之程度，應認系爭
    停車格未明確標示警備車專用時段，有違前揭設置規則之規
    定及行政行為明確性原則，難謂合法，自難期待原告於停車
    之際，已明瞭系爭停車格當時係屬警備車專用之時段，主觀
    上應不具可非難性及可歸責性，自無庸擔負本件行政處罰責
    任。是以，舉發機關以原告於警備車專用時段將系爭車輛停
    放於系爭停車格內，認有違規行為予以舉發，即難謂適法。
六、綜上所述，系爭停車格確未依設置規則第190條第7項規定進
    行標示公告，舉發機關仍予舉發，被告據以裁處，即有未合
    。從而，本件原告訴請撤銷原處分，核屬有據，應予准許。
七、本件事證已臻明確，兩造其餘攻擊防禦方法經本院斟酌後，
    認與判決之結果無影響，爰不逐一論列，併此敘明。
八、本件第一審裁判費300元，應由敗訴之被告負擔，爰確定第
    一審訴訟費用額如主文第二項所示。
九、據上論結，本件原告之訴為有理由，依行政訴訟法第237條
    之7、第237條之8第1項、第98條第1項前段，判決如主文。
中　　華　　民　　國　　111 　年　　12　　月　　16　　日
　　　　　　　　　行政訴訟庭　法　官　楊捷羽
上為正本係照原本作成。
如不服本判決，應於判決送達後20日內，向本院提出上訴狀並表
明上訴理由（原判決所違背之法令及其具體內容或依訴訟資料可
認為原判決有違背法令之具體事實），其未載明上訴理由者，應
於提出上訴後20日內向本院補提理由書（上訴狀及上訴理由書均
須按他造人數附繕本，如未按期補提上訴理由書，則逕予駁回上
訴），並應繳納上訴裁判費新臺幣750元。
中　　華　　民　　國　　111 　年　　12　　月　　16　　日
　　　　　　　　　　　　　　　書記官　黃盈菁